【裁判字號】    95,易,583
【裁判日期】    951123
【裁判案由】    傷害等
【裁判全文】
臺灣彰化地方法院刑事判決               95年度易字第583號
公  訴  人  臺灣彰化地方法院檢察署檢察官
被      告  丙○○
                    通訊地址：.
上列被告因傷害等案件，經檢察官提起公訴（95年度偵字第7983
號），本院判決如下：
    主  文
丙○○傷害人之身體，處拘役拾日，如易科罰金，以佰元折
算壹日。
    犯罪事實
一、丙○○於民國94年4月15日凌晨2時50分許，因女友陳珍之
    友人李靈慶生，二人應邀前往彰化縣員林鎮闔家歡KTV同歡
    ，雙方即在該KTV107號包廂內飲酒作樂。席間，李靈之男友
    甲○○因故外出包廂時，與少年張○○（時年未滿18歲，年
    籍詳卷）發生碰撞，少年張○○與友人乙○○、丁○○（三
    人均另行審結）遂共同持棍棒毆打甲○○，並一路追打至闔
    家歡KT V後方停車場空地。丙○○適正於其它包廂與相熟之
    人寒喧，聽聞甲○○遭毆打，遂循聲前來探看，甲○○因先
    前曾見丙○○與少年張○○、丁○○及乙○○等人在包廂外
    交談，認為丙○○與其等相熟，乃對丙○○稱「人是你找的
    ，找不到就找你」等語，丙○○一聽，心生不悅，遂起傷害
    之犯意，蹬上一旁汽車之引擎蓋上，以腳向下踹往甲○○胸
    口、並以手掌摑甲○○一耳光，致甲○○受有胸部挫傷之傷
    害。嗣經到場處理員警詢問後偵知上情。
二、案經甲○○訴由彰化縣警察局員林分局報請臺灣彰化地方法
    院檢察署檢察官偵查起訴。
    理  由
壹、證據能力
    本案全部卷證所涵括之供述證據及非供述證據，經本院於審
    理時予以提示並告以要旨，且各經檢察官及被告表示意見，
    當事人已知乃傳聞證據，然均未於言詞辯論終結前異議，是
    上開被告以外之人之言詞或書面陳述已擬制同意其有證據能
    力，本院審酌上開陳述作成時，並無不當之情形，認為以之
    作為本案之證據亦屬適當，自具有證據能力，是後述所引用
    證據之證據能力均無疑義，合先敘明。
貳、認定犯罪事實所憑之證據及理由
一、訊據被告丙○○除表示不清楚造成被害人如何之傷勢外，其
    餘犯罪事實，業據被告丙○○於本院審理時坦承不諱（見本
    院卷第119、121頁），核與證人即被害人甲○○於警詢（見
    臺灣彰化地方法院檢察署94年度偵字第7983號偵卷第15頁）
    及本院審理時（見本院卷第117、118頁）、在場目擊之李靈
    於警詢及偵查中（見同上偵卷第20、99頁）、同在場目擊之
    乙○○於警詢中（見同上偵卷第28頁）之證述大致相符，並
    有被害人甲○○之診斷證明書、急診護理紀錄各1份（見本
    院卷第42、43頁）在卷可證，足徵被告此部分之自白與事實
    相符。
二、被害人甲○○因當日KTV之紛爭，遭受毆打，受有左手腕及
    左手肘瘀傷、左髖部及左下肢瘀傷、左肩部及左上背瘀傷、
    胸部挫傷、左膝挫傷、左膝後十字韌帶斷裂之傷害，分別有
    國立台灣大學醫學院附設醫院、財團法人彰化基督教醫院診
    斷證明書各1紙附卷可稽（分見同上偵卷第59頁、本院卷第
    42頁）。又被害人甲○○除遭被告丙○○腳踹及掌摑耳光外
    ，另遭同案被告丁○○、乙○○及少年張○○三人共同持棍
    棒毆打，此情為證人即被害人甲○○於警詢中證述詳細；參
    諸丁○○係毆打被害人甲○○之手、乙○○係毆打被害人甲○○之腹部及大腿，少年張○○係毆打被害人甲○○之左手
    臂及左大腿乙節，亦分據上開動手之丁○○等三人於警詢中
    證稱明確（見同上偵卷第32頁、28頁、36頁），是丁○○等
    三人並無積極事證證明有朝被害人甲○○胸部毆打之情節，
    準此，對照上開診斷證明書中所載被害人之傷勢，可知被害
    人甲○○胸部挫傷即為被告丙○○腳踹胸部所造成之傷害無
    疑，被告丙○○動手確有致被害人甲○○胸部受有挫傷一情
    堪以認定。
三、雖證人即被害人甲○○於警詢及本院審理時均證稱：在KTV
    停車場時，因丁○○等人在那邊叫囂，我就打電話給我母親
    ，當時我女朋友（即李靈）在我旁邊，我完全沒有與被告丙○○對話，結果被告丙○○就跳上旁邊汽車的引擎蓋，飛踢
    過來，踢到我胸口，我退後好幾步，之後我就對著被告丙○○說「這些都是你朋友，找你就找得到他們」，我說這些話
    之後，被告丙○○就用右手打我左耳一個耳光等語（見本院
    卷第117頁背面），證人李靈於警詢時亦附合男友甲○○上
    揭所陳情節而證稱在卷（見同上偵卷第20頁）；惟證人即當
    時在場之同案被告乙○○於警詢中即證稱：當時甲○○及其
    女友李靈在現場向丙○○表示跑掉二人（指丁○○、少年張
    ○○），要丙○○找出來，否則要丙○○負責，丙○○聽後
    不爽就用腳踹甲○○及用手掌摑甲○○臉等語（見同上偵卷
    第28頁）。依上開三位證人之地位觀之，其中甲○○為本案
    被害人兼告訴人，本即以被告遭訴追為目的，李靈則為甲○○之女友，立場自易較偏向男友甲○○，而乙○○雖於警詢
    中自陳認識被告丙○○、不認識告訴人甲○○等語（見同上
    偵卷第28頁），然乙○○早已承認自己有毆打被害人甲○○
    之舉，是立場上並非截然與甲○○相對立，所證自不若甲○○、李靈之失真或誇大，而應較為可採。況衡之被告丙○○
    當日係應甲○○方面之邀請前往，席間與甲○○又無發生任
    何衝突，復未參與共同持棍棒毆打甲○○乙節，為證人李靈
    於警詢及偵查中證稱綦詳（見同上偵卷第19頁、98頁），則
    被告丙○○於停車場突然蹬上一旁汽車引擎蓋向下腳踹被害
    人甲○○，此舉如非被害人甲○○與被告丙○○於停車場時
    有所衝突，顯不致於發生！而設若當時僅被害人甲○○一直
    打電話予家人，何以會與被告丙○○產生衝突？是上揭證人
    甲○○、李靈之證述有違常情，並不足採，證人乙○○證稱
    ：係因被害人甲○○要求被告丙○○找出毆打之人，否則被
    告丙○○須負責等強迫性之言語，致使被告丙○○心生不快
    而動手一情較為合理可取。依上所述，被告丙○○於本院審
    理時辯稱：當時伊前往停車場，問告訴人甲○○有沒有怎樣
    ，告訴人甲○○跟伊說「人是我找的，找不到他們就找我」
    ，伊一聽生氣，才上汽車引擎蓋跳下飛踢甲○○，然後再打
    甲○○一巴掌等語，並非不可採信。又被告丙○○係因告訴
    人甲○○之言語導致心生不滿而動手傷害，除傷害之故意外
    ，是否有貶抑被害人人格及名譽之侮辱犯意，顯有疑問；況
    被告丙○○氣急動手而以腳踹、手揮，明顯乃拳打腳踢之舉
    動，雖有傷害之故意，然此舉尚難認係出於貶抑被害人人格
    及名譽之目的，藉以達到屈辱被害人效果之舉動，其接續之
    腳踹、掌摑，無非緊接繼之以不法腕力傷害被害人，其目的
    則一，應屬法律概念上之一行為而該當於故意傷害罪至明，
    是被告丙○○辯稱：上揭舉動並無侮辱被害人之意思等語，
    亦屬可採。
四、綜據上述，本案事證明確，被告丙○○係基於傷害之故意，
    以腳踹、掌摑之接續動作傷害被害人甲○○，造成甲○○受
    有胸部挫傷之傷勢等事實堪以認定，應依法論科。
、論罪科刑理由
一、比較新舊法
    被告行為後，刑法於94年2月2日修正公布，並於95年7月1日
    施行，關於本案應適用之新、舊法，茲論述如下：
（一）刑法第2條第1項規定，係規範行為後法律變更所生新舊法
      律比較適用之準據法，於95年7月1日刑法施行後，應適用
      刑法第2條第1項之規定，為「從舊從輕」之比較（最高法
      院95年5月23日第8次刑事庭會議決議第1點第1項參照）。
（二）依刑法第2條第1項規定為新舊刑法比較時，應就罪刑有關
      之共犯、未遂犯、連續犯、想像競合犯、牽連犯以及累犯
      加重、自首減輕、暨其他法定加減原因、與加減例等一切
      情形，綜其全部之結果，而為比較，再適用有利於行為人
      之法律處斷，而不得一部割裂分別適用不同之新舊法（最
      高法院24年上字第4634號判例意旨、95年第8次刑事庭會
      議決議參照）。
（三）依上原則，經比較新、舊法如附表後，以被告行為時之舊
      法較有利於被告，依刑法第2條第1項前段規定，本案自應
      一體適用被告行為時之法律即修正前刑法第33條第5款之
      規定。
（四）易科罰金之折算標準，新法施行後，應依新法第2條第1項
      之規定，適用最有利於行為人之法律（最高法院95年5月
      23日第8次刑事庭會議決議第3點第2項參照）。本案就易
      罰金部分，經比較如附表編號2後，以被告行為時之舊法
      較有利於被告，依上說明，易科罰金部分應適用被告行為
      時之法律即修正前刑法第41條第1項前段、修正前罰金罰
      鍰提高標準條例第2條之規定。
二、核被告丙○○所為，係犯刑法第277條第1項前段之傷害罪。
    公訴人認係同法第309條第2項之強暴公然侮辱人罪，然被告
    係以一傷害犯意，接續腳踹及掌摑之傷害舉動，並未另有侮
    辱之犯意，已如上述，起訴法條容有未洽，惟起訴書犯罪事
    實欄業已記載被告「以『腳踹及打耳光』之強暴方式公然侮
    辱甲○○」等語，是其判斷所憑之傷害客觀社會事實，已完
    全載明於起訴書，係已起訴之事實，自屬本院應予審判之範
    圍，是應依法變更起訴法條予以審理。
三、爰審酌被告丙○○雖無前科犯行，有臺灣高等法院被告前案
    紀錄表可參，素行尚稱良好，然僅因小事即傷害被害人，血
    氣方剛，任性恣意，自應苛責，復未與被害人達成和解，且
    和解過程中未見多大誠意，此為被害人甲○○到庭陳明可考
    ，被告明顯對此犯罪行為未為掛意，是否悔悟顯然有疑，再
    斟酌被害人之傷勢，被告犯罪方法、目的、犯罪所生之損害
    及犯罪後坦承部分犯行，到庭態度尚稱良好等一切情狀，量
    處如主文所示之刑，並依修正前刑法第41條第1項前段規定
    諭知易科罰金之折算標準。
肆、適用法律依據：
（一）刑事訴訟法第299條第1項前段、第300條。
（二）刑法第2條第1項前段、第277條第1項、（修正前）第41
      條第1項前段。
（三）罰金罰鍰提高標準條例第1條前段、（修正前）第2條。
中    華    民    國    95    年    11    月    23    日
                  刑事第二庭    審判長法  官  周淡怡
                                      法  官  周莉菁
                                      法  官  吳永梁
以上正本證明與原本無異。
如不服本判決，應於判決送達後10日內向本院提出上訴狀 (須附
繕本)。
告訴人或被害人對於判決如有不服具備理由請求檢察官上訴者，
其上訴期間之計算係以檢察官收受判決正本之日期為準。
中    華    民    國    95    年    11    月    23    日
                                      書記官  劉玫金
附表：
┌──┬────┬────────────────────────────┐
│編號│項   目 │比較、說明                                              │
├──┼────┼────────────────────────────┤
│ 1  │刑法第27│刑法施行法第1條之1增訂施行前，依罰金罰鍰提高標準條例第1 │
│    │7 條第1 │條前段、現行法規所定貨幣單位折算新臺幣標準第2條規定，本 │
│    │項傷害罪│案刑法277條第1項傷害罪關於處「一千元以下罰金」之罰金刑部│
│    │之罰金刑│分，應提高折算為得科銀元一萬元即新臺幣三萬元以下罰金。刑│
│    │        │法施行法修正增訂第1條之1規定：「中華民國九十四年一月七日│
│    │        │刑法修正施行後，刑法分則編所定罰金之貨幣單位為新臺幣。九│
│    │        │十四年一月七日刑法修正時，刑法分則編未修正之條文定有罰金│
│    │        │者，自九十四年一月七日刑法修正施行後，就其所定數額提高為│
│    │        │三十倍。但七十二年六月二十六日至九十四年一月七日新增或修│
│    │        │正之條文，就其所定數額提高為三倍。」，依上開增訂條文提高│
│    │        │並改為新臺幣後，本案刑法277條第1項傷害罪關於處「一千元以│
│    │        │下罰金」之罰金刑部分，亦同為得科新臺幣三萬元以下罰金，經│
│    │        │比較新、舊法後，得科罰金之最高度刑並無不同。但關於罰金之│
│    │        │最低度刑部分，因刑法第33條第5款關於罰金最低度刑之規定， │
│    │        │由「罰金：一元以上」修正為「罰金：新臺幣一千元以上，以百│
│    │        │元計算之」，故應依刑法第2條第1項規定，適用最有利於行為人│
│    │        │之法律（最高法院95年第8次刑事庭會議決議參照）。準此，本 │
│    │        │案刑法277條第1項傷害罪關於處「一千元以下罰金」之罰金最低│
│    │        │度刑部分，經比較新、舊法結果，應以被告行為時之法律即修正│
│    │        │前第33條第5款規定，最有利於被告。                       │
├──┴────┴────────────────────────────┤
│經綜合比較新、舊法之結果，以被告行為時之舊法較有利於被告，依刑法第2條第1│
│項前段規定，本案自應一體適用被告行為時之法律即修正前刑法第33條第5款之規 │
│定。                                                                    │
├──┬────┬────────────────────────────┤
│ 2  │易科罰金│被告行為後，刑法第41條第1項前段關於易科罰金折算標準之規 │
│    │        │定，業於94年2月2日修正公布，並於95年7月1日施行，由「犯最│
│    │        │重本刑為五年以下有期徒刑以下之刑之罪，而受六個月以下有期│
│    │        │徒刑或拘役之宣告，因身體、教育、職業、家庭之關係或其他正│
│    │        │當事由，執行顯有困難者，得以一元以上三元以下折算一日，易│
│    │        │科罰金。」修正為「犯最重本刑為五年以下有期徒刑以下之刑之│
│    │        │罪，而受六個月以下有期徒刑或拘役之宣告者，得以新臺幣一千│
│    │        │元、二千元或三千元折算一日，易科罰金。」應依刑法第2條第 │
│    │        │1項規定，適用最有利於行為人之法律（最高法院95年第8次刑事│
│    │        │庭會議決議第3點第2項參照）。而修正前刑法第41條第1項前段 │
│    │        │之易科罰金折算標準，依修正刪除前之罰金罰鍰提高標準條例第│
│    │        │2條規定，應就其原定數額提高為100倍折算1日，並依現行法規 │
│    │        │所定貨幣單位折算新臺幣條例第2條規定，以新臺幣元3倍折算之│
│    │        │，亦即修正前刑法第41條第1項前段之易科罰金折算標準，應以 │
│    │        │ 銀元300元即新臺幣900元折算為1日，經比較新、舊法結果，應│
│    │        │以被告行為時之法律舊法較有利於被告，依刑法第2條第1項前段│
│    │        │規定，是本案自應適用被告行為時之法律即修正前刑法第41條第│
│    │        │1項前段、修正前罰金罰鍰提高標準條例第2條規定，併諭知易科│
│    │        │罰金之折算標準。                                        │
└──┴────┴────────────────────────────┘
附錄論罪科刑法條全文
中華民國刑法第277條（普通傷害罪）
傷害人之身體或健康者，處3年以下有期徒刑、拘役或1千元以下
罰金。
犯前項之罪因而致人於死者，處無期徒刑或 7 年以上有期徒刑；
致重傷者，處3年以上10年以下有期徒刑。


司法院資訊處製作；財團法人民間司法改革基金會備份。
